臺灣高等法院臺中分院刑事判決　　　　　　　　　九十一年度上訴字第一七八號
　　上　訴　人　丁○○
　　即　被　告
　　指定辯護人　本院公設辯護人　丙○○
右上訴人因偽造貨幣案件，不服臺灣苗栗地方法院九十一年度訴字第二三八號中華民
國九十一年八月六日第一審判決（起訴案號：臺灣苗栗地方法院檢察署九十年度偵字
第二七八五號），提起上訴，本院判決如左：
    主 　 文
原判決撤銷。
丁○○連續行使偽造之通用紙幣，累犯，處有期徒刑伍年。
扣案之偽造紙幣新臺幣壹仟元鈔捌拾參張及真鈔新臺幣柒仟肆佰陸拾元均沒收。
    事　  實
一、丁○○曾於民國八十二年間，因詐欺罪，經臺灣臺中地方法院判處有期徒刑一年
    二月，於八十五年三月十五日假釋交付保護管束，於八十五年七月二十五日假釋
    期滿，視為執行完畢；復於八十六年間，因違反槍砲彈藥刀械管理條例案件，經
    臺灣南投地方法院判處有期徒刑三月，於八十六年三月二十四日確定，於八十六
    年五月二日易科罰金執行完畢；猶未悔改，竟意圖供行使之用，於九十年五月底
    ，透過報紙分類廣告媒介，以新臺幣（下同）四萬元之代價，向姓名年籍不詳，
    自稱「李秀珍」之人購買面額一千元之偽造通用紙幣一百張（由丁○○將錢四萬
    元匯進指定戶名彭勝斌，第Ｄ000－000－0號帳號），明知其為偽造之通
    用紙幣而予以收集（丁○○係在南投縣草屯佑民醫院旁邊之樹下取得外觀以信封
    袋裝著，再以塑膠袋套著之物，內裝一百張千元偽鈔，原約定一百六十張，嗣後
    僅寄送一百張）。並欲以其所取得之偽鈔換取真幣，遂基於行使偽造通用紙幣之
    概括犯意，於九十年六月六日上午七時許，駕駛牌號Ｍ八－七七六七號自用小客
    車，搭載不知情之陳端和、黃春菊、林三茂及陳秀丹四人（以上四人均由檢察官
    以九十年度偵字第二七八五號另為不起訴處分），自南投縣竹山鎮○○○○道北
    上，於同日下午一時許，途經苗栗縣通霄鎮通灣里五鄰四十九之一號戊○○經營
    之西瓜攤前，即利用不知情之黃春菊及陳秀丹，持上述偽造之千元紙鈔一張（票
    號ＪＭ３９３０１６ＸＤ）下車購買西瓜二個，總價一百六十元，獲取找付真鈔
    八百四十元；至同里十鄰九十八之三號乙○○經營之西瓜攤前，仍利用不知情之
    黃春菊及陳秀丹，持偽造之千元紙鈔一張（票號ＥＬ４４１３９０ＷＡ）下車購
    買西瓜二個，總價一百五十元，獲取找付真鈔八百五十元；復沿途停車，連續由
    其自行或利用黃春菊、陳秀丹持偽造之千元紙鈔向不詳商家購物（即購得西瓜、
    鳳梨、櫻桃、香菇、菱角、荔枝、衣服、嬰兒套裝等物），並分別獲取找付真鈔
    ，前後計行使十九次。嗣因戊○○收受偽鈔後察覺有異而報警處理，於同日下午
    一時三十分許，在苗栗縣通霄鎮○○○○道白沙派出所前為警當場查獲，並扣得
    千元偽鈔八十三張（在丁○○身上褲子口袋查獲票號ＢＬ９０９８３０ＶＥ、Ｅ
    Ｌ４４１３９０ＷＡ之千元偽鈔各一張、在該車右前門置物箱內查獲票號ＥＬ４
    ４１３９０ＷＡ二張、票號ＢＬ９０９８３０ＶＥ一張、在駕駛座遮陽板處查獲
    票號ＥＬ４４１３９０ＷＡ一張、ＧＱ７９６６４３ＵＡ三張、後行李箱備胎放
    置處查獲票號ＥＬ４４１３９０ＷＡ二十三張、ＥＬ１１４４０６ＷＡ一張、Ｇ
    Ｑ７９６６４３ＵＡ二十四張、ＢＬ９０９８３０ＶＥ二十三張、及自林三茂皮
    夾內查獲票號ＢＬ９０９８３０ＶＥ一張，合計八十一張；其他一張係已向戊○
    ○購買所用之票號ＪＭ３９３０１６ＸＤ、一張則係已向乙○○購買所用之票號
    ＥＬ４４１３９０ＷＡ；共計八十三張），及行使偽鈔獲取找付之真鈔計七千四
    百六十元（百元真鈔六十張，計六千元、五十元真鈔二十九張，計一千四百五十
    元、十元硬幣一個，計十元，合計七千四百六十元）。
二、案經苗栗縣警察局通霄分局報請台灣苗栗地方法院檢察署檢察官偵查起訴。
    理　  由
一、訊據被告對於以四萬元之代價向一自稱李秀珍之人購買一千元面額之通用紙鈔一
    百張，並於自南投縣竹山鎮○○○○道北上沿途以所換得之千元紙鈔購買物品，
    找得真鈔，且知悉偽鈔不得使用等事實，固不諱言，惟矢口否認有上開犯行，辯
    稱：因伊想四萬元可以當作十六萬元用，且李秀珍說是拿錢去投資，伊才向該自
    稱李秀珍之人購買，伊沿途以千元紙鈔購買，純粹是想換一些小鈔使用云云。惟
    查：
（一）前揭犯罪事實業據被告丁○○於警訊、偵查、原審時均坦承不諱（見偵查卷九
      十年六月六日警訊筆錄、第六十八頁、原審卷第四十頁），核與被害人戊○○
      、乙○○於警訊時指述被害情節相符（見偵查卷第三十五頁至第三十八頁），
      復與證人陳端和、黃春菊、林三茂及陳秀丹等證述之情一致。又扣案千元偽鈔
      八十三張經送請中央銀行發行局函轉中央印刷廠鑑定結果均屬偽鈔，有該局九
      十年八月十日（九○）台央發字第○三○○四一五九○號函一份附卷可稽（見
      偵查卷第七十三頁），此外，並有贓物認領保管單二張附卷及被告之犯罪所得
      七千四百六十元扣案可證。
（二）被告係以四萬元之代價購得面額一千元之紙鈔一百張，為被告所供承，而一百
      張千元紙鈔，如係真鈔其價值為十萬元，被告豈有可能以四萬元之代價購得價
      值十萬元之真鈔一百張。如非被告所購之紙鈔為偽鈔，豈有可能如此更換，被
      告所謂不知其所換得之紙鈔為偽鈔，且不知此項更換為不合理之抗辯，純係嗣
      後卸責之詞，不足採信。
（三）被告以往從事板模工作，現則受僱養雞，其自己沒有做小生意，除發工資外，
　　　不需要換小鈔等情，業據被告於原審審理時供述在卷（見原審卷第四十四頁）
      ，被告竟於同一日或由其自己、或委由其親戚，多次持千元紙鈔向路邊攤販購
      買物品，找得真鈔，其既僅受僱養雞，即無需多次換得鈔票，被告當日之舉動
      ，亦與情、理有違。再被告於本院調查時雖供稱其係在夜市或路邊擺攤賣襪子
      （見本院卷第三十頁），惟被告已於原審審理時供承係受僱他人養雞，其自己
      沒有做小生意，嗣後再辯稱其自己在夜市或路邊擺攤賣襪子，顯係避重就輕之
      詞不足採信。況被告如確係自己從事小生意之經營，以現今銀行之兌換鈔票甚
      為方便之情形，被告亦可前往銀行等金融單位兌換，更無需持千元紙鈔一張、
      一張購物兌換，是被告此部分所辯，純係嗣後推卸之詞，難以採信。
（四）被告於當日下午一時三十分許，在苗栗縣通霄鎮○○○○道白沙派出所前為警
      當場查獲，並在被告丁○○身上褲子口袋查獲票號ＢＬ９０９８３０ＶＥ、Ｅ
      Ｌ４４１３９０ＷＡ之千元偽鈔各一張、在該車右前門置物箱內查獲票號ＥＬ
      ４４１３９０ＷＡ二張、票號ＢＬ９０９８３０ＶＥ一張、在駕駛座遮陽板處
      查獲票號ＥＬ４４１３９０ＷＡ一張、ＧＱ７９６６４３ＵＡ三張、後行李箱
      備胎放置處查獲票號ＥＬ４４１３９０ＷＡ二十三張、ＥＬ１１４４０６ＷＡ
      一張、ＧＱ７９６６４３ＵＡ二十四張、ＢＬ９０９８３０ＶＥ二十三張、及
      自林三茂皮夾內查獲票號ＢＬ９０９８３０ＶＥ一張，合計八十一張千元紙鈔
      ，且包含浸到水之四張紙鈔在內之情，已據被告分別於警訊及本院審理時坦承
      無訛（見偵查卷第十三頁反面、第十四頁、本院九十一年十一月六日審理筆錄
      ），且被告亦坦承自林三茂皮夾內查獲之千元紙鈔係其交給林三茂，請其下車
      購物用等之事實，亦據被告供承在卷（見偵查卷第十四頁反面），顯然被告當
      時被警查獲之千元紙鈔確係八十一張。而被告分別向戊○○、乙○○購物，並
      各交付一紙千元紙鈔予戊○○、乙○○，已詳如前述，戊○○發現其收到ＪＭ
      ３９３０１６ＸＤ係偽鈔後，立即報警處理暨乙○○所收取之偽鈔亦於報警後
      為警方所查扣之情，亦分據戊○○、乙○○於警訊時陳述甚明（見警卷第三十
      五頁反面、第三十八頁），則警方所查扣之八十三張偽鈔中，有二紙偽鈔係由
      戊○○、乙○○所提供，益足以證明當日在被告自身及其所駕駛車上及林三茂
      皮夾所查扣之偽鈔張數確為八十一張。而被告自李秀珍處所取得之偽鈔數量為
      一百張，亦為被告所供承，如前所述，而被告當時被警查扣偽鈔八十一張，復
      無任何一張丟棄（被告已承認八十一張偽鈔中包含弄濕之四張偽鈔，而非丟棄
      詳如前述），則被告確已自己本身或委由他人持十九張偽鈔向他人購買物品，
      且被告復承每次使用一張偽鈔兌換，則被告確已行使偽鈔十九次甚為明確。被
      告於本院調查、審理時先則供稱行使十七次，嗣則供稱已經忘記共使用幾次偽
      鈔，純係避重就輕之詞，難以採信。另被告已於警訊時供承，在林三茂皮夾查
      扣之偽鈔，係其交付予林三茂，雖林三茂供稱係其做生意時，無意間所收受，
      被告亦有時供稱一張、有時供稱二張、有時供稱未曾給予林三茂偽鈔，惟依前
      開警方查扣之偽鈔張數、林三茂亦無法提出明確之證據證明其確於做生意時收
      到一張偽鈔，自難認在林三茂皮夾中所查扣之偽鈔，與林三茂自行販售物品，
      而收取偽鈔有關。況警方所查扣之偽鈔中，票號ＧＱ７９６６４３ＵＡ為二十
      七張、ＥＬ４４１３９０ＷＡ為二十八張、ＢＬ９０９８３０ＶＥ為二十六張
      、ＥＬ１１４４０６ＷＡ為一張、ＪＭ３９３０１６ＸＤ為一張等情，有中央
      銀行發行局九十年八月十日（九○）台央發字第○三○○四一五九○號函一份
      附卷可稽（見偵查卷第七十三頁），而在被告所駕駛之車上為警查扣之紙鈔票
      號分別為在丁○○身上褲子口袋查獲票號ＢＬ９０９８３０ＶＥ、ＥＬ４４１
      ３９０ＷＡ之千元偽鈔各一張、在該車右前門置物箱內查獲票號ＥＬ４４１３
      ９０ＷＡ二張、票號ＢＬ９０９８３０ＶＥ一張、在駕駛座遮陽板處查獲票號
      ＥＬ４４１３９０ＷＡ一張、ＧＱ７９６６４３ＵＡ三張、後行李箱備胎放置
      處查獲票號ＥＬ４４１３９０ＷＡ二十三張、ＥＬ１１４４０６ＷＡ一張、Ｇ
      Ｑ７９６６４３ＵＡ二十四張、ＢＬ９０９８３０ＶＥ二十三張、被告向戊○
      ○購買所用之票號ＪＭ３９３０１６ＸＤ、被告向乙○○購買所用之票號ＥＬ
      ４４１３９０ＷＡ之情，亦經被告供承及戊○○、乙○○陳述在卷（見偵查卷
      十三頁反面、第十四頁、第三十五頁反面、第三十八頁），則自林三茂皮夾所
      查扣之偽鈔之票號應為ＢＬ９０９８３０ＶＥ無誤。當日被告為警方所查扣之
      偽鈔中，除林三茂皮夾之一紙偽鈔票號為ＢＬ９０９８３０ＶＥ外，其餘仍有
      ＢＬ９０９８３０ＶＥ二十五張，林三茂做生意所收取之偽鈔之票號竟與被告
      當日為警所扣之偽鈔票號ＢＬ９０９８３０ＶＥ相同，亦難以令人置信。顯然
      警方在林三茂皮夾中取出之ＢＬ９０９８３０ＶＥ一張應與被告所持有之千元
      偽鈔有關，被告於警訊時所供其中一張交予林三茂置放於皮夾中較為可採。是
      在林三茂皮夾內為警查扣之該紙偽鈔係由被告交付林三茂置放於林三茂之皮夾
      內，應無庸置疑。
（五）被告係以偽鈔購買西瓜、鳳梨、櫻桃、香菇、菱角、衣服等物之事實，已據被
      告於本院調查時坦承不諱（見本院卷第三十九頁），顯然被告係以偽鈔購買西
      瓜、鳳梨、櫻桃、香菇、菱角、衣服等物應無疑義。另被告復於警訊時坦供以
      偽鈔購買物品後所得之真鈔為一百元真鈔六十張（共六千元）、五十元真鈔二
      十九張（共一千四百五十元）及一個十元硬幣，合計七千四百六十元之情，亦
      據被告供承在卷（見偵查卷第十七頁反面），亦足以證明被告以偽鈔透過購物
      方式，所取得之真鈔共為七千四百六十元，亦無疑義。
（六）綜上所述，被告所辯無非嗣後卸責及避重就輕之詞，不足採信。本件被告犯罪
      事証明確，其犯行堪以認定。
二、按行使偽造紙幣，本含有詐欺性質，苟其行使之偽幣，在形式上與真幣相同，足
    以使一般人誤為真幣而濛混使用者，即屬行使偽造紙幣而不應以詐欺罪論擬（最
    高法院二十九年上字第一六四八號判例參照）。被告持偽造之紙幣，向他人購買
    物品，核其所為，係犯刑法第一百九十六條第一項前段行使偽造之通用紙幣罪。
    被告意圖供行使之用而收集偽造紙幣之低度行為，為其行使偽造紙幣之高度行為
    所吸收，不另論罪。被告行使偽造之通用紙幣，本即含有詐欺之性質，亦不另論
    以詐欺罪責。被告先後多次行使偽造通用紙幣之行為，時間緊接，所犯罪名相同
    ，顯係基於概括犯意而為，係連續犯，依刑法第五十六條之規定以一罪論，並加
    重其刑。被告曾多次利用無犯罪故意之陳秀丹、黃春菊向戊○○、乙○○等人買
    買物品，為間接正犯。被告丁○○曾於八十二年間，因詐欺罪，經臺灣臺中地方
    法院判處有期徒刑一年二月，於八十五年三月十五日假釋交付保護管束，於八十
    五年七月二十五日假釋期滿，視為執行完畢；復於八十六年間，因違反槍砲彈藥
    刀械管理條例案件，經臺灣南投地方法院判處有期徒刑三月，於八十六年三月二
    十四日確定，於八十六年五月二日易科罰金執行完畢，有臺灣高等法院被告全國
    前案紀錄表一份可參，其於有期徒刑執行完畢後，五年內再犯本件有期徒刑以上
    之罪，為累犯，依刑法第四十七條規定遞加重其刑。
三、原審判決對於被告予以論罪科刑，固非無見，惟查：被告曾多次利用不知情，無
    犯罪故意之陳秀丹、黃春菊持偽造之紙鈔購買物品，而行使偽造之紙幣，顯係間
    接正犯，原審判決竟未予以說明，顯有違誤。被告空言否認而提起上訴指摘原判
    決不當，固無理由，惟原判決既有上開可議之處，自應由本院將原判決撤銷改判
    。爰審酌被告之素行、犯罪之目的、動機、手段、行使之次數、對金融及貨幣之
    流通造成之危害、以偽鈔所換取之真鈔數額及犯罪後仍未能坦承犯行之態度等一
    切犯罪情狀，量處如主文第二項所示之刑。另扣案之偽造紙幣八十三張，依刑法
    第二百條規定不論屬於犯人所有與否，諭知沒收。而查扣案之現金七千四百六十
    元，業據被告供明係行使偽鈔換取之真鈔，乃被告因犯罪所得，依刑法第三十八
    條第一項第三款宣告沒收。
據上論斷，應依刑事訴訟法第三百六十九條第一項前段、第三百六十四條、第二百九
十九條第一項前段、刑法第五十六條、第一百九十六條第一項前段、第四十七條、第
二百條、第三十八條第一項第三款，罰金罰鍰提高標準條例第一條前段，判決如主文
。
本案經檢察官甲○○到庭執行職務。
中        華        民        國  九 十 一  年    十一    月　 二十 　  日
                                  臺灣高等法院臺中分院刑事第三庭
        審判長法　官　陳　朱　貴
                                              法  官　廖  柏  基
                                              法  官  胡  忠  文
右正本證明與原本無異。
如不服本判決應於收受送達後十日內向本院提出上訴書狀，其未敘述上訴之理由者並
得於提起上訴後十日內向本院補提理由書（均須按他造當事人之人數附繕本）。
                                              書記官  林  世  傑
中        華        民        國  九 十 一  年    十一    月　 二十 　  日
附錄本案論罪科刑法條全文：
刑法第一百九十六條
  行使偽造、變造之通用貨幣、紙幣、銀行券，或意圖供行使之用而收集或交付於人
  者，處三年以上十年以下有期徒刑，得併科五千元以下罰金。
  收受後方知為偽造、變造之通用貨幣、紙幣、銀行券而仍行使，或意圖供行使之用
  而交付於人者，處五百元以下罰金。
  第一項之未遂犯罰之。
                                                                        Ｉ
